【裁判字號】    92,上易,1470
【裁判日期】    920827
【裁判案由】    詐欺
【裁判全文】
臺灣高等法院臺中分院刑事判決                  九十二年度上易字第一四七○號
    上  訴  人  臺灣南投地方法院檢察署檢察官
    被      告  乙○○
右上訴人因被告詐欺案件，不服臺灣南投地方法院九十二年度易字第一四六號中華民
國九十二年六月二十六日第一審判決（起訴案號：臺灣南投地方法院檢察署九十一年
度偵字第一九一三號），提起上訴，本院判決如左：
      主  文
原判決撤銷。
乙○○幫助意圖為自己不法之所有，以詐術使人將本人之物交付，累犯，處有期徒刑
肆月，如易科罰金，以參佰元折算壹日。
      事  實
一、乙○○有竊盜、詐欺、過失傷害等前科，最近一次係於民國（下同）八十八年間
    ，又因犯傷害罪，經台灣南投地方法院判處有期徒刑四月確定，於八十八年十二
    月三日易科罰金執行完畢，詎仍不知警惕，其明知一般民眾要向郵局或其他金融
    機關申請設立存款帳戶並領取存摺、提款卡使用，並非難事，且知自稱為「張小
    姐」之不詳姓名成年女子，其真正姓名、來歷、素行均屬不明，如屬合法用途，
    並無以支付金錢為對價，而向其索取郵局存摺、提款卡之必要，可預見此人向其
    索取郵局存摺、提款卡之目的之一，係為做為詐欺等財產犯罪所用，詎其雖可預
    見上情，卻仍基於幫助上開自稱為「張小姐」之不詳姓名成年女子詐欺犯罪之不
    確定犯意，於九十一年三月二十六日至九十一年四月二十五日之間某日，在台中
    市區，以收取新台幣（下同）四千元為代價，將其在南投縣中興郵局所開設帳號
    為0000000000000000000號之郵局存摺、及提款卡等資料，
    交給自稱為「張小姐」之不詳姓名成年女子使用。嗣上開自稱為「張小姐」之不
    詳姓名成年女子即與另名不詳姓名之成年男子共同意圖為自己不法之所有，而於
    九十一年四月二十五日上午九時許，以行動電話將詐騙內容為：「來自日月宏科
    技，最後通知獎品代碼二二二四，恭喜你獲日月宏科技公司週年慶抽獎活動第二
    獎五十萬元，請速撥對獎專線0000000000」之不實簡訊傳輸予不特定
    人。適有丙○○因其所有號碼為0000000000號之行動電話接收到上揭
    詐騙簡訊，丙○○不知有詐，即於同日上午十一時許，撥打上揭簡訊中之「對獎
    專線」。此時，上開自稱為「張小姐」之不詳姓名成年女子即與其通話，並佯稱
    丙○○所抽中之獎金五十萬元，經扣除稅金十萬元後，可讓其領回四十萬元，且
    告知其可撥打000000000號電話（申辦者為郭正國，已經檢察官另為不
    起訴處分）與一位男子聯絡即可領取獎金。丙○○信以為真，即再撥打上開電話
    查詢領取講金事宜。此時，另名不詳姓名之成年男子即又在電話中向丙○○佯稱
    需用提款卡領回獎金，致使丙○○陷於錯誤，乃依據上開不詳姓名成年男子之電
    話指示，於同日下午六時二十二分許，在台中縣后里鄉后里營區之編號０四一一
    四Ｆ一號郵局櫃員機，以其在中國信託商業銀行所開設帳號為00000000
    0000號之提款卡，將其所有九萬七千二百一十八元匯入乙○○所有上開郵局
    帳戶內。此後，上開自稱為「張小姐」之不詳姓名女子等人在款項入帳後，即以
    乙○○所提供之上開帳戶資料將上述金額提領一空。
二、案經被害人丙○○訴由南投縣警察局中興分局移請台灣南投地方法院檢察署檢察
    官偵查起訴。
      理  由
一、訊據本案被告乙○○（以下簡稱為被告）雖坦承伊確有於前開時、地，以收取四
    千元為對價，而將伊所有上開郵局存摺交給上開自稱為「張小姐」之不詳姓名成
    年女子之情事，亦不否認告訴人丙○○有受騙將九萬七千二百一十八元匯入伊所
    有上開郵局帳戶，後被提領之事實，惟被告矢口否認伊有何犯罪情事，亦否認有
    將提款卡交付他人，並辯稱：伊係看到報紙上所刊登之徵人啟事，而前往應徵時
    ，經上開自稱為「張小姐」之不詳姓名成年女子告知其從事貿易生意，需要存摺
    ，伊才將存摺交付該女子，並不知該女子會利用伊之存摺向人詐欺，否則伊不可
    能僅收取四千元即將存摺交付，伊與上開女子及另名共同犯罪之男子素不相識，
    對其等嗣後所為亦無認知，應不為罪等情。
二、然查：
（一）本案告訴人丙○○確有於九十一年四月二十五日上午九時許，在其所有號碼為
      0000000000號之行動電話接收到詐騙內容為：「來自日月宏科技，
      最後通知獎品代碼二二二四，恭喜你獲日月宏科技公司週年慶抽獎活動第二獎
      五十萬元，請速撥對獎專線0000000000」之不實簡訊，且於同日上
      午十一時許，當其撥打上揭「對獎專線」之後，一位自稱為「張小姐」之不詳
      姓名成年女子即與其接洽，並佯稱其所抽中之獎金五十萬元，經扣除稅金十萬
      元後，可讓其領回四十萬元，且告知其可撥打000000000號電話與一
      位男子聯絡即可領取獎金，嗣經告訴人丙○○再撥打上開電話查詢領取講金事
      宜之後，另名不詳姓名之成年男子即又在電話中向其佯稱需用提款卡領回獎金
      ，致使其陷於錯誤，乃依據上開不詳姓名成年男子之電話指示，於同日下午六
      時二十二分許，在台中縣后里鄉后里營區之編號０四一一四Ｆ一號郵局櫃員機
      ，以其在中國信託商業銀行所開設帳號為000000000000號之提款
      卡，將其所有九萬七千二百一十八元匯入被告所有上開郵局帳戶內，此後，上
      開款項入帳後，即被他人以提款卡提領一空等情，業據告訴人丙○○指訴甚詳
      ，且有告訴人丙○○匯款之「儲戶交易明細表」、及被告上開郵局帳戶交易明
      細資料在卷可稽。告訴人丙○○之上開指訴，信而有徵，足以採信。再告訴人
      丙○○將九萬七千二百一十八元匯入被告上開郵局帳戶前後，被告上開郵局帳
      戶之存款均有遭人利用「郵局自提機提款」或「跨行自提機提款」之方式提款
      ，此有被告上開郵局帳戶交易明細資料在卷可憑。被告既否認上開款項係其提
      領，如非其同有將其所有之提款卡交出，上開自稱為「張小姐」之不詳姓名成
      年女子與另名不詳姓名之成年男子如何能以上開方式領款？被告此部分所辯，
      尚難採信。
（二）被告雖又以前開情詞，否認其有幫助他人犯罪之故意。惟依據目前郵局或其他
      金融機構之經營情形，一般民眾要向郵局或其他金融機關申請設立存款帳戶並
      領取存摺、提款卡使用，並無任何困難。且常人如將自己之金錢存入素不相識
      他人之帳戶，亦有無法預料之風險（如遭被告之債權人申請扣押，或遭被告掛
      失、止付、後再冒領）。在此情形，如非有供財產犯罪之不法意圖，常人何需
      隱匿自己身分而收購他人之帳戶存摺使用。尤其向被告取得上開存摺、提款卡
      之女子，被告尚無法提供任何具體資料以供警方追查其真正身分，上開女子之
      身分、來歷顯屬不明。而被告並非童稚，更有詐欺前科。依據上情，如謂被告
      於前開行為時，會未能預見此人向其索取郵局存摺及提款卡之目的，係為做為
      日後詐欺等財產犯罪所用之物，顯與經驗法則有違。詎被告仍於前開期間，以
      收受四千元為對價，而將其所有之上開郵局存摺、提款卡交付給上開自稱為「
      張小姐」之不詳姓名成年女子，則上開女子嗣後以此作為向人詐欺取財犯罪之
      工具，顯不違反被告之本意。被告有幫助上開女子實施詐欺犯罪之不確定犯意
      ，其情甚明。被告以前開情詞否認犯罪，無可採信。
三、綜上所述，本案被告之犯罪事證已甚明確，核其所為，係犯刑法第三十條第一項
    、第三百三十九條第一項之幫助詐欺取財罪。查被告除有竊盜、詐欺、過失傷害
    等前科之外，其於八十八年間，又因犯傷害罪，經台灣南投地方法院判處有期徒
    刑四月確定，於八十八年十二月三日易科罰金執行完畢，此有台灣南投地方法院
    檢察署刑案資料查註紀錄表及本院被告全國前案紀錄表在卷可稽。被告在受此有
    期徒刑之執行完畢後，五年以內再犯本件有期徒刑以上之罪，為累犯，應依刑法
    第四十七條規定加重其刑。再被告上開所為既屬幫助犯，應依照刑法第三十條第
    二項之規定減輕其刑。其刑罰之加重與減輕，並先加後減之。
四、本案被告上開幫助詐欺取財之犯行，事證已甚明確，原審判決誤為被告無罪之判
    決尚有未合。是公訴人上訴指摘原審判決被告無罪不當，其上訴為有理由，自應
    由本院將原審判決予以撤銷改判。爰審酌被告之品行、為貪圖小利而幫助他人犯
    罪之犯罪情節、及犯罪後尚未能賠償被害人所受損害等一切犯罪情狀，量處其刑
    如主文所示，並諭知有期徒刑易科罰金之折算標準。
五、據上論斷，應依刑事訴訟法第三百六十九條第一項前段、第三百六十四條、第二
    百九十九條第一項前段、刑法第三百三十九條第一項、第三十條第二項、第四十
    七條、第四十一條第一項、罰金罰鍰提高標準條例第一條前段、第二條，判決如
    主文。
本案經檢察官甲○○到庭執行職務。
中      華      民      國      九十二      年    八    月    二十七    日
                                    臺灣高等法院臺中分院刑事第三庭
                                          審判長法  官  陳  朱  貴
                                                法  官  胡  忠  文
                                                法  官  廖  柏  基
右正本證明與原本無異。
不得上訴。
                                                書記官  詹  錫  朋
中      華      民      國    九十二     年      八       月   二十八   日
附錄法條：
刑法第三百三十九條第一項：
意圖為自己或第三人不法之所有，以詐術使人將本人或第三人之物交付者，處五年以
下有期徒刑、拘役或科或併科一千元以下罰金。
                                                                  Ｆ


司法院資訊處製作；財團法人民間司法改革基金會備份。
